【裁判字號】    99,交簡上,33
【裁判日期】    991116
【裁判案由】    公共危險
【裁判全文】
臺灣基隆地方法院刑事判決            99年度交簡上字第33號
上  訴  人
即  被  告  乙○○
上列上訴人即被告因公共危險案件，不服本院99年度基交簡字第
465 號中華民國99年9 月6 日第一審判決（聲請簡易判決處刑案
號：99年度偵字第2758號），提起上訴，本院管轄之第二審合議
庭判決如下：
    主  文
上訴駁回。
    事  實
一、乙○○明知服用酒類不能安全駕駛動力交通工具者，不得駕
    駛，於民國99年5 月28日20時許，在基隆市○○區○○路16
    1 巷13號之1 住處飲用含有酒精成分之高粱酒半杯後，已達
    不能安全駕駛動力交通工具之程度，仍駕駛車牌號碼TK7 －
    756 號機車，由基隆市○○路67號往南榮路117 巷方向逆向
    行駛，適行至南榮路117 巷口時，為警攔檢，並於翌（29）
    日凌晨0 時31分許，由員警在現場施以呼吸吐氣所含酒精濃
    度測試，測得其呼氣酒精濃度每公升達0.9 毫克，而查悉上
    情。
二、案經基隆市警察局第一分局報請臺灣基隆地方法院檢察署檢
    察官偵查後聲請簡易判決處刑。
    理  由
一、訊據上訴人即被告乙○○固坦承於上揭時地飲酒後騎乘機車
    為警查獲之事實，惟矢口否認有公共危險之犯行，辯稱：伊
    當時意識清楚，仍可以安全駕駛，不應被判如此重刑云云。
    經查：被告於上揭時地飲酒後，騎乘動力交通工具之機車為
    警查獲，並測得其呼氣酒精濃度每公升達0.9 毫克之事實，
    業據被告於警詢、偵查及本院審理中供承在卷，並有刑法第
    185 之3 條案件測試觀察紀錄表、汽車駕駛人酒後生理平衡
    檢測紀錄表、基隆市○○○道路交通事故當事人酒精測定紀
    錄表各1 份在卷可稽。又按刑法第185 條之3 所規定服用酒
    類，不能安全駕駛動力交通工具而駕駛者，應負刑事責任，
    揆其立法目的在藉抽象危險犯之犯罪構成要件，以嚇阻酒後
    駕車者對道路交通安全之危害，本不以發生實害為必要，而
    所謂不能安全駕駛之認定，並無一定之數值可供界定，而係
    由法院以一般社會通念之客觀標準，足生公共危險時即為已
    足。目前行政機關所取締酒後駕車之參考標準，係依法務部
    於88年5 月10日邀集司法院刑事廳、交通部、行政院衛生署
    、內政部警政署及中央警察大學等機關開會，而為凡呼氣酒
    精濃度逾每公升含0.55毫克時，即屬不能安全駕駛之決議。
    上開會議決議本身屬檢警取締酒後駕車之參考，固無拘束法
    院之效力，惟以上開會議決議所採之標準，係參考美國、德
    國及日本等國家所進行之酒精濃度與精神狀態之測試實驗，
    亦即各項實驗均發現凡呼氣中酒精濃度達每公升0.55毫克時
    ，就人之生理方面，已產生視覺反應遲鈍、影像不能集中、
    同時不能看清前方路況及車旁照後鏡等狀況，即駕駛能力已
    受有影響。再按當人飲酒後，若以呼氣酒精濃度測試器測得
    之呼氣濃度達到每公升0.50毫克時，將造成輕到中度中毒症
    狀，出現反應較慢，感覺減低，影響駕駛之狀況；達到每公
    升0.75毫克時，思考與個性行為均會改變乙節，亦有行政院
    國軍退除役官兵輔導委員會臺北榮民總醫院88年8 月5 日（
    88）北總內字第26868 號函文可參，而本件被告為警查獲後
    ，經警測試其呼氣酒精濃度達每公升0.9 毫克程度，依照上
    開說明，其當時已屬「中度中毒」之症狀，並會出現反應較
    慢、感覺減低、影響駕駛、思考改變、個性行為改變之狀況
    ，堪認被告已因服用酒類致影響注意力、反應力、操控力等
    。參以卷附警製測試觀察紀錄表，被告駕車當時確有操控欠
    佳、多話之情形，堪認被告於服用酒類後，其反應能力及感
    覺能力均不如常，已達不能安全駕駛動力交通工具之程度。
    雖被告以其為警查獲時施以之生理平衡檢測合格為由，據以
    辯稱並無達酒後不能安全駕駛之程度。惟被告為警攔查後施
    以生理檢測，必引起驚懼，精神為之提振，乃事理之常，是
    被告事後所施以之生理平衡檢測縱屬合格，亦不足據為有利
    之認定。從而，被告上揭所辯，顯係卸責之詞，不足採信。
    本案事證明確，被告犯行堪予認定。
二、核被告所為，係犯刑法第185 條之3 服用酒類，不能安全駕
    駛動力交通工具而駕駛罪。又關於刑之量定係實體上賦予法
    院得為自由裁量之事項，倘其未逾越法律所規定之範圍或濫
    用其權限，即不得任意指摘為違法或不當。是原審認被告犯
    行事證明確，並審酌被告明知酒後駕車在道路上行駛，因注
    意與反應能力降低，對一般往來之公眾具有高度危險性，竟
    仍執意酒後騎乘機車，罔顧公共安全，且經測試酒後呼氣酒
    精濃度高達每公升0.9 毫克，對交通安全所生之危害非輕，
    惟念及犯後坦承犯行、態度尚佳等一切情狀，依刑事訴訟法
    第449 條第1 項前段、第3 項、第454 條第2 項，刑法第18
    5 條之3 、第41條第1 項前段，刑法施行法第1 條之1 ，逕
    以簡易判決量處拘役40日，並諭知易科罰金之折算標準，經
    核認定事實適用法律並無不法，量刑亦稱妥適。被告上訴意
    旨否認犯罪及認原審論罪科刑過重，均無理由，應予駁回。
據上論斷，應依刑事訴訟法第455 之1 條第1 項、第3 項、第36
8 條，判決如主文。
本案經檢察官甲○○到庭執行職務。
中    華    民    國    99    年    11    月    16    日
                  刑事第三庭 審判長法  官  陳志祥
                                   法  官  張婷妮
                                   法  官  黃梅淑
以上正本證明與原本無異。
本件不得上訴。
中    華    民    國    99    年    11    月    16    日
                                   書記官  丁妍君
附錄本案論罪科刑法條全文：
刑法第185條之3
服用毒品、麻醉藥品、酒類或其他相類之物，不能安全駕駛動力
交通工具而駕駛者，處1 年以下有期徒刑、拘役或科或併科15萬
元以下罰金。

司法院資訊處製作；財團法人民間司法改革基金會備份。
